臺灣高等法院刑事裁定
110年度抗字第801號
抗  告  人  
即  受刑人  張家豪


上列抗告人即受刑人因聲請撤銷緩刑案件，不服臺灣新北地方法
院中華民國110年4月23日裁定（110年度撤緩字第102號），提起
抗告，本院裁定如下：
    主  文
抗告駁回。                                              
    理  由
一、原裁定意旨略以：抗告人即受刑人甲○○（下稱抗告人）前因
    違反毒品危害防制條例案件，經原審法院以104年度少訴字
    第13號判處有期徒刑3年，緩刑5年確定（下稱前案），惟竟
    於緩刑期之民國107年4月24日再犯恐嚇危害安全罪，經本院
    以108年上訴字第3528號判處有期徒刑6月確定（下稱後案）
    ，已合於刑法第75條之1第1項第2款「緩刑期內因故意犯他
    罪，而在緩刑期內受有期徒刑之宣告確定」之要件。審酌抗
    告人後案係於前案判決確定後1年內再犯，非偶發性犯罪，
    且明知係在前案緩刑期內，仍與同案被告共同以基於恐嚇危
    害安全之犯意，持槍對空射擊方式而為恐嚇，除足致他人心
    生恐懼，亦有肇致社會安全嚴重影響之虞，足彰抗告人漠視
    法令、未能記取教訓、約束己身行為，顯示其法敵對意識未
    因前開緩刑宣告而減低，無從預期未來亦將恪遵相關法令規
    定，應認前案緩刑宣告，已難收其預期效果，當有執行刑罰
    之必要，認檢察官據此聲請撤銷緩刑，核無不合，應予准許
    。
二、抗告意旨略以：⑴檢察官聲請撤銷緩刑前，並未訊問抗告人
    ，給予表示之機會，聲請書亦未送達抗告人。而原審收案後
    未開庭傳訊或書面通知抗告人，亦未給予抗告人提出答辯保
    障其聽審權，流於形式的書面審查。⑵抗告人宣告緩刑後因
    遭他人連累而涉恐嚇危害安全罪，一審獲判無罪，但本院卻
    以相同證據（證人翁荐甫要交付電話SIM卡及抗告人未通過
    測謊）改判有期徒刑6月，此為「事實認定」及「證據取捨
    」問題，非徒以「有罪」即認定抗告人確有為恐嚇危害安全
    之行為。輔以抗告人宣告緩刑及涉犯恐嚇危害安全罪之後，
    均遵守保護管束之命令，無任何施用毒品陽性反應之情形，
    顯示抗告人所涉前案毒品案件，緩刑宣告確有矯正效果。原
    審未予實質審查，未能查明抗告人是否確達「已難收預期效
    果，而有執行原刑罰之必要」，或如撤銷緩刑，反致抗告人
    悔改向上決心化為烏有、造成家庭難以弭補之裂痕，非良善
    之刑事政策與執行手段。⑶販賣毒品與恐嚇危害安全兩罪罪
    質、法益侵害、犯罪情節、手段、動機、目的均不相同，且
    行為相隔近1年，不具關聯性及類似性，原裁定何以認為有
    涉犯後案之前提下，即認為有「難收矯正之效」？況後案恐
    嚇安全罪更有承審法院判處無罪在案，以後案改判有罪之重
    要證據即抗告人測謊結果，不得採為論罪之單一或重要證據
    ，倘抗告人後案誠屬冤案，如此撤銷抗告人先前緩刑，是否
    過苛！再原裁定所謂抗告人「法敵對意識未減輕」，理應觀
    前後案是否同一為判斷，倘如原裁定所言僅因抗告人涉犯後
    案即屬之，則範圍未免過大。緩刑期內故意犯他罪與原宣告
    之緩刑難收其效而有執行刑罰之必要，要屬二事，檢察官及
    原裁定對此均未提出後案犯罪事實以外之事證以說明及佐證
    ，且後案僅處有期徒刑6月，如何認定其違反法規範之情節
    重大，而顯現其惡性及反社會性？自難遽認抗告人有撤銷緩
    刑之必要。⑷請審酌抗告人為家中支柱、緩刑即將於111年5
    月15日屆滿，而現有穩定工作，已遠離毒品及品行不佳之人
    ，實質審查抗告人執行之必要性，撤銷原裁定，免予入監服
    刑。另觀護人得知檢察官欲聲請撤銷緩刑時，曾建請無庸撤
    銷，請傳喚觀護人到庭說明，給予抗告人最後反省自勵之機
    會。
三、按受緩刑之宣告，於緩刑期內因故意犯他罪，而在緩刑期內
    受6月以下有期徒刑、拘役或罰金之宣告確定，足認原宣告
    之緩刑難收其預期效果，而有執行刑罰之必要者，得撤銷其
    宣告，刑法第75條之1第1項第1款定有明文。又「得」撤銷
    緩刑之情形，係賦予法院撤銷與否之權限，法官應依職權本
    於合目的性之裁量，妥適審酌被告所犯前後數罪間，關於法
    益侵害之性質、再犯之原因、故意犯他罪之情節、違反法規
    範之嚴重程度、被告主觀犯意所顯現之惡性及其反社會性等
    情，綜合判斷前案原為促使惡性輕微之初犯或偶發犯改過自
    新而宣告之緩刑，是否已難收其預期之效果，而有執行刑罰
    之必要。
四、經查：
(一)本件抗告人於103年3月至6月間因前案販賣第三級毒品案件
    ，經原審法院以104年度少訴字第13號判處應執行有期徒刑3
    年，緩刑5年確定，緩刑期間自106年5月16日至111年5月15
    日，嗣於107年4月16日、24日共同犯恐嚇危害安全罪，經本
    院108年度上訴字第3528號判處有期徒刑6月，如易科罰金，
    以1千元折算1日，於110年2月5日經最高法院以110年度台上
    字第11號判決上訴駁回確定在案，有執行卷宗所附上開判決
    書、本案被告前案紀錄表（見本院第47、51頁）在卷可核。
    故抗告人於緩刑期內因故意犯他罪，而在緩刑期內受有期徒
    刑6月之宣告確定乙節，堪以認定。
(二)抗告人因販賣第三級毒品，前經論罪科刑並給予緩刑寬典，
    仍不思悔改，並戒慎其行，竟於緩刑後未滿1年，即於107年
    4月24日再犯共同恐嚇危害安全罪，而在緩刑期內判處得易
    科罰金之有期徒刑6月確定，且觀諸其犯罪手法，係因被害
    人未回應是否將部分工程發包抗告人，乃由王昱翔持改造手
    槍及子彈，前往被害人管理之建案工地大門，對空射擊、恐
    嚇，有上開刑事判決書可稽，對於社會秩序之危害程度不輕
    。抗告人年紀固輕，惟其於緩刑期間，仍涉犯暴力案件，輕
    忽他人人身自由，已非偶然發生，足見其法治觀念淡薄，難
    認有何值得同情之處，對於社會秩序之危害、所呈現之惡性
    及反社會人格，確已達相當程度，足認未因前案諭知緩刑而
    有絲毫警惕效果，更無改過自新之實據。原裁定因認原宣告
    之緩刑已難收其預期之效果，而有執行刑罰之必要，核屬有
    據。即令受刑人於緩刑期間所犯他罪，與前案販賣毒品之罪
    質有別，仍無礙上開認定。
(三)抗告人雖以其係遭人連累，後案乃事實認定及證據取捨問題
    ，且其依憑抗告人測謊結果，不得採為論罪之重要證據云云
    置辯。然最高法院110年度台上字第11號判決理由，已敘明
    抗告人後案有罪部分之「採證認事並無違反經驗法則、論理
    法則，亦無任意推定犯罪事實、違背證據法則、判決理由不
    備、理由矛盾或不適用法則、適用法則不當之違誤。」顯見
    後案判決並無上開抗告意旨所指疑義，抗告人前揭指摘，難
    認有據。
(四)抗告意旨另以抗告人所犯前、後案之罪質、法益侵害、犯罪
    情節、手段、動機、目的均不同，兩案不具關連性，所犯他
    罪經判處有期徒刑6月等由，主張其違反法規範之情節尚非
    重大云云。惟法院欲促受刑人知所自新，而於前案諭知緩刑
    宣告，受刑人僅須消極地避免再犯，即不違反法院此項處遇
    之用意，應時時惕勵自身，遵守法律規範，若再觸犯刑責恐
    有入監之虞，詎抗告人於前案緩刑付保護管束期間，再犯後
    案恐嚇危害安全罪，就其是否為後案犯行，屬其得基於自由
    意志決定之事項，並未受外力或其他因素被迫而為，竟仍心
    存僥倖而為之，且所犯侵害人格法益與前案屬侵害社會法益
    雖有不同、犯罪類型互殊，惟抗告人後案所犯，係屬暴力型
    之恐嚇故意犯罪，且其與同夥之行為係一般民眾甚為恐懼、
    厭惡之「持槍恐嚇」行為，復無視他人存在，猶在公眾得經
    過之被害人管理之建案工地大門為之，顯示其與同夥無視法
    規範之存在，犯罪情節難謂輕微。此外，依後案判決所認定
    之事實，抗告人當時先係宣稱為「四海幫」之人，口頭要求
    施作工程，再於3日期限被害人未回應後，續由王昱翔出面
    以實際行動鳴槍射擊，恐嚇被害人，可見其於前案受緩刑宣
    告後，並未謹言慎行，法治觀念實屬薄弱，並未特別珍惜前
    案所給與之自新機會，其違反法規範之主觀情節應屬重大。
(五)按人民之訴訟權應予保障，憲法第16條固有明文。惟保障之
    方式，得由立法機關依案件之繁簡，制定不同之程序為之。
    因而刑事訴訟法乃規定：「裁判，除依本法應以判決行之者
    外，以裁定行之」、「判決，除有特別規定外，應經當事人
    之言詞辯論為之」及「裁定，因當庭之聲明而為之者，應經
    訴訟關係人之言詞陳述」，此觀刑事訴訟法第220條、221條
    及222條第1項規定甚明。是除判決應經當事人之言詞辯論，
    及因當庭之聲明所為之裁定，應給予訴訟關係人言詞陳述外
    ，其他訴訟程序自無須經被告言詞辯論為之，立法者已權衡
    相關訴訟程序經濟及當事人之訴訟權益，而依法為上開法定
    程序之限制，則無須經當事人陳述意見之程序，倘非法官依
    個案審酌後，認事實不明，另有調查證據及傳喚訴訟關係人
    行言詞陳述之必要，原則上僅由法院綜合卷內一切事證而做
    成之書面決定即可。查，本件聲請撤銷緩刑之裁定，既係執
    行檢察官以書面向法院提出聲請，而非當庭聲明，亦非屬刑
    事訴訟法第10章被告羈押等須經法官訊問之程序，是原審法
    院為裁定時，若認有必要時，固可調查證據或再行傳喚抗告
    人到庭陳述意見，然是否調查證據或再行傳喚抗告人為原審
    法院職權之行使，並非法定必須之程序，揆諸前揭說明，原
    審裁定認本件事證明確，於上開撤銷緩刑宣告裁定前，未再
    傳喚抗告人到庭陳述意見暨調查證據，亦難謂有何違反正當
    法律程序或侵害聽審權之情形。況抗告人亦已提出刑事抗告
    理由狀以書面詳述其意見，本院審酌其意見及依卷內事證所
    示，認原裁定核無錯誤或不當，尚無再另行傳喚觀護人或抗
    告人說明之必要。是抗告意旨指摘原審未予抗告人到庭陳述
    意見、未實質審查即逕為裁定，難認適法云云，並無可採。
(六)至於抗告意旨所指其為家中經濟支柱、工作情形、前案緩刑
    期間將屆滿等節，實與抗告人前案緩刑宣告應否撤銷之判斷
    無關，非屬法院考量是否撤銷本案緩刑宣告時所應審酌之事
    由，亦無礙於原宣告之緩刑難收其預期效果，而有執行刑罰
    必要之認定。
五、綜上所述，原審法院認抗告人並未因受前開緩刑之宣告而知
    所警惕，本件緩刑之宣告顯難收其預期效果，仍有執行刑罰
    之必要，而依法撤銷其前所受緩刑之宣告，並無違誤。抗告
    意旨執前詞，指摘原裁定不當，提起本件抗告為無理由，應
    予駁回。
六、據上論斷，應依刑事訴訟法第412條，裁定如主文。
中　　華　　民　　國　　110 　年　　5 　　月　　27　　日
              　　刑事第十八庭  審判長法　官  何俏美
                                      法　官  黃紹紘
                                      法　官  陳海寧
以上正本證明與原本無異。
不得再抗告。
                                      書記官  謝文傑
中　　華　　民　　國　　110 　年　　5 　　月　　27　　日